【裁判字號】    89,上訴,471
【裁判日期】    890613
【裁判案由】    贓物
【裁判全文】
臺灣高等法院臺南分院刑事判決              八十九年度上訴字第四七一號    Ｇ
      上  訴  人
      即  被  告  甲  ○  ○
右上訴人因贓物案件，不服臺灣臺南地方法院八十八年度訴字第一二三一號中華民國
八十八年十一月二十二日第一審判決（起訴案號：臺灣臺南方法院檢察署八十八年度
偵字第一二五三四號），提起上訴，本院判決如左：
      主      文
原判決撤銷。
甲○○以寄藏贓物為常業，處有期徒刑拾月。
帳冊壹本沒收。
      事      實
一、甲○○在台南縣七股鄉十份村八鄰十份七十九號經營「神力興鐵工廠」，自民國
    （下同）八十八年八月間起，明知由綽號「黑狗」之不詳姓名年籍之成年男子所
    交付如附表一所示之六輛車輛及另不詳車輛五輛共十一輛係偷竊而來之贓物，惟
    因景氣不好鐵工廠生意欠佳，需錢孔急，竟仍加以受寄託，而將上開十一輛贓車
    解體，並於上開車輛拆解為零組件致該贓物難予發見而寄藏之（毀損部分未據告
    訴），再由「黑狗」將零組件運往他處出賣予他人，而由「黑狗」給付拆解之工
    資新台幣（下同）十一萬元，資以貼補生活所需而以之為常業。嗣於八十八年十
    月九日上午十一時許，在前揭拆解工廠為警查獲，扣得解體贓車用之電動磨具三
    支、螺絲扳手三十九支、鉗子三支、螺絲起子二支、六角螺絲扳手一組、套筒六
    十三個、紀錄收受上開贓車及工資收入之帳冊一本、如附表一所示之車輛及警卷
    扣押書編號四至二十一號所載拆解後之汽車零組件。
二、案經台南縣警察局佳里分局報請台灣台南地方法院檢察署檢察官偵查起訴。
      理      由
一、訊據上訴人即被告就於右揭時地收受「黑狗」所交付之贓車十一輛，並加以解體
    而獲工資十一萬元之事實，坦承不諱，核與被害人丙○○、乙○○、吳銘盷、陳
    明源、廖再順、劉稚龍等人之指訴情節相符，並有解體贓車用之電動磨具三支、
    螺絲扳手三十九支、鉗子三支、螺絲起子二支、六角螺絲扳手一組、套筒六十三
    個、紀錄收受上開贓車及工資收入之帳冊一本，另有鐵工廠即拆解現場之照片十
    八張、贓物領結五紙等附卷可稽。至被告雖辯稱：起先「黑狗」說上開車輛係買
    來的，因渠無拆解之場所而借伊之場所，伊不知上開車輛係偷來的，伊本身已經
    營鐵工廠，犯罪所得之款項係為支付到期支票之票款，非以收受贓物為常業云云
    。然按常業罪之成立，非以無其他工作為必要，凡以犯行所得供生活所需即足當
    之。經查被告因景氣不好鐵工廠生意欠佳，乃收受「黑狗」所交付之贓車，並代
    其分解而賺取工資，業據被告於警訊中供承在卷，足證被告經營鐵工廠所得並不
    足供生活所需，需另以拆解贓車所得之工資貼補生活費用，另查收受之贓車高達
    十一輛、時間長達三個月，顯有贓物之認識至明，被告辯稱為一時支應到期票款
    及無知贓，顯與常理有悖，不足採信，益徵被告係以收受贓物為常業。又被告受
    綽號「黑狗」之委託，而代為拆解上開贓車為零組件，使不易為人發見，再由「
    黑狗」將零組件運往他處出賣予他人，顯見被告在主觀上有為人寄藏贓物之故意
    ，在客觀上有為之保管藏匿贓物之行為，亦堪認定。故被告上開所辯，顯係事後
    避就之詞，不足採取。其事證明確，犯行洵堪認定。
二、核被告所為係犯刑法第三百五十條、第三百四十九條第二項之以寄藏贓物為常業
    罪。公訴人認被告應成立刑法第三百五十條、第三百四十九條第二項之以收受贓
    物為常業罪，惟被告並非單純無償取得持有上開贓車，其受綽號「黑狗」之委託
    ，而代為拆解上開贓車為零組件，使不易為人發見，顯係受寄藏匿之行為，應成
    立以寄藏贓物為常業罪，公訴人似有誤會，起訴法條應予變更。
三、原審認被告之罪證明確，因予論罪科刑，固非無見。惟（１）原判決理由漏未翔
    實記載認定被告知贓之理由，顯有判決理由不備之違法。（２）本院如上所述，
    被告並非單純無償取得持有上開贓車，其受綽號「黑狗」之委託，而代為拆解上
    開贓車為零組件，使不易為人發見，顯係受寄藏匿之行為，應成立以寄藏贓物為
    常業罪，詎原判決卻認為被告所為應成立刑法第三百五十條、第三百四十九條第
    一項之以收受贓物為常業罪，顯有誤會，亦有不當。被告上訴意旨空言否認犯罪
    並指摘原判決量刑過重，為無理由，及原判決有上述可議之處，自應由本院將原
    判決予以撤銷改判。爰審酌被告收受贓物加以解體，一方面助長竊盜之歪風，一
    方面使被害人追查失車不易，及其犯罪之動機、目的、手段及犯罪後坦承部分犯
    行等一切情狀，量處如主文所示之刑，以資懲儆。扣案之帳冊一本為被告所有以
    供紀錄寄藏上開贓車及工資收入所用，為被告犯罪所用之物，已據被告供承在卷
    ，爰依刑法第三十八條第一項第二款之規定宣告沒收。另查電動磨具三支、螺絲
    扳手三十九支、鉗子三支、螺絲起子二支、六角螺絲扳手一組、套筒六十三個，
    固為被告所有，惟上開工具為供被告寄藏贓物後，處分贓物之用，非供「寄藏」
    贓物即犯罪所用，乃不另宣告沒收，併此敘明。
據上論斷，應依刑事訴訟法第三百六十九條第一項前段、第三百六十四條、第三百條
、第二百九十九條第一項前段，刑法第三百五十條、第三十八條第一項第二款，罰金
罰鍰提高標準條例第一條前段，判決如主文。
本案經檢察官蘇南桓到庭執行職務。
中    華    民    國      八十九      年      六      月      十三      日
                                  臺灣高等法院臺南分院刑事第一庭
                                      審判長法官  鄭    文    肅
                                            法官  楊    明    章
                                            法官  王    浦    傑
右正本證明與原本無異。
如不服本判決，應於判決送達後十日內向本院提出上訴狀，其未敘述理由者並應於提
出上訴狀後十日內向本院補提理由書（應附繕本)。
                                      法院書記官  張    清    良
中    華    民    國      八十九      年      六      月      十五      日
附錄法條：
刑法第三百四十九條第二項：搬運、寄藏、故買贓物或為牙保者，處五年以下有期徒
                          刑、拘役或科或併科一千元以下罰金。
刑法第三百五十條：以犯前條之罪為常業者，處六月以上五年以下有期徒刑，得併科
                  三千元以下罰金。


司法院資訊處製作；財團法人民間司法改革基金會備份。
